---
title: "Reporte regional de atenciones de urgencia"
author: "Paulo Villarroel"
date: "Generado el `r format(Sys.time(), '%d %B %Y')`"
output: 
    html_document:
      toc: true
      toc_float: true
      toc_depth: 4
      number_sections: true
      theme: "cerulean"
      code_folding: show
      highlight: pygments
---

>Ejemplo de reporte automatizado para el curso de Ciencia de Datos para Enfermeras/os.<br>
>**Nurse in Tech**.

```{r setup, include=FALSE}
knitr::opts_chunk$set(
  echo = TRUE,
  message = FALSE,
  warning = FALSE
)

library(tidyverse)
library(janitor)
library(DT)
```

# Obtener los datos

Lo primero es descargar los datos desde la web de DEIS.

```{r get-data}
if (!file.exists("raw-data/AtencionesUrgencia2023.zip")) {
  url <- "https://repositoriodeis.minsal.cl/SistemaAtencionesUrgencia/AtencionesUrgencia2023.zip"
  download.file(url, destfile = "raw-data/AtencionesUrgencia2023.zip")
  unzip("raw-data/AtencionesUrgencia2023.zip", exdir = "raw-data/")
}

data <- data.table::fread("raw-data/AtencionesUrgencia2023.csv", encoding = "Latin-1") |>
  clean_names()
```

Obtener los datos oficiales de los establecimeintos en DEIS para mejorar completitud de registros.

```{r}
hospitals_deis <- readxl:::read_xlsx("clean-data/Establecimientos_Chile_DEIS.xlsx", skip = 1) |> 
  clean_names()

data_joined <- left_join(data, hospitals_deis, by = c("id_establecimiento" = "codigo_antiguo"))
```


# Filtrado

Ahora filtramos los datos por las antenciones de urgencia de causa respiratoria. Hacemos eso con cada hospital con atención pediátrica de urgencia.

```{r respiratory-cause}
respiratory_cause <- data_joined |>
  filter(
    glosa_causa == "TOTAL CAUSAS SISTEMA RESPIRATORIO",
    tipo_establecimiento_unidad == "Hospital",
    semana != max(semana)
  ) |>
  rowwise() |>
  mutate(ped = sum(menores_1, de_1_a_4, de_5_a_14)) |>
  group_by(nombre_region, semana) |>
  summarise(
    menores_1 = sum(menores_1),
    de_1_a_4 = sum(de_1_a_4),
    de_5_a_14 = sum(de_5_a_14)
  ) |>
  pivot_longer(
    cols = -c(nombre_region, semana),
    names_to = "grupo_etario",
    values_to = "n_atenciones"
  )

respiratory_cause$grupo_etario <- factor(respiratory_cause$grupo_etario,
  labels = c("menores_1", "de_1_a_4", "de_5_a_14")
)
```

# Tabla de datos

A continuación se muestra la tabla con las atenciones del hospital.

```{r table}
DT::datatable(
  respiratory_cause,
  filter = "top",
  options = list(
    orderClasses = FALSE,
    searching = TRUE,
    autoWidth = TRUE,
    pageLength = 15,
    dom = 'Bfrtip',
    buttons = c("excel", "csv", "copy"),
    initComplete = JS(
    "function(settings, json) {",
    "$(this.api().table().header()).css({'background-color': '#f8f9fa', 'color': '#2b2d42'});",
    "}")
  ),
  colnames = c("Región", "Semana Epi", "Grupo Etario", "N° Atenciones"),
  extensions = "Buttons"
)

```

# Gráfico

Realizamos el gráfico de atenciones de urgencia.

```{r plot, fig.height=8, fig.width=11}
regions <- unique(respiratory_cause$nombre_region)

for (region in regions) {

  data_region <- respiratory_cause[respiratory_cause$nombre_region == region, ]
  
  plot <- data_region |>
  ggplot(aes(semana, n_atenciones, fill = grupo_etario)) +
  geom_area() +
  scale_x_continuous(breaks = 1:nrow(data_region)) +
  scale_y_continuous(labels = scales::comma) +
  scale_fill_manual(
    values = c("#f72585", "#7209b7", "#7678ed"),
    labels = c("Menores 1 año", "Entre 1 y 4 años", "Entre 5 y 14 años")
  ) +
  theme_grey() +
  labs(
    title = "Atenciones de urgencia por causas respiratorias < 14 años. 2023",
    subtitle = paste("Servicios de urgencia hospitalarios de la", region,"\n"),
    x = "\nSemana estadística",
    y = "N° de atenciones",
    caption = "Elaborado por Paulo Villarroel | Fuente: Datos abiertos DEIS",
    fill = "Grupo etario"
  ) +
  theme(
    plot.title = element_text(size = 22, face = "bold"),
    plot.subtitle = element_text(size = 16),
    axis.text.x = element_text(size = 12),
    axis.text.y = element_text(size = 12),
    plot.background = element_rect(fill = "#e9ecef"),
    panel.background = element_blank(),
    panel.grid.major = element_line(color = "#ced4da", linewidth = 0.2),
    panel.grid.minor = element_line(color = "#ced4da", linewidth = 0.2),
    legend.background = element_blank(),
    axis.ticks = element_blank()
  )
  
  cat(region, "\n")
  print(plot)
  
}
```

